【裁判字號】    95,訴,1345
【裁判日期】    951031
【裁判案由】    違反毒品危害防制條例
【裁判全文】
臺灣臺南地方法院刑事判決              95年度訴字第1345號
公  訴  人  臺灣臺南地方法院檢察署檢察官
被      告  甲○○
上列被告因違反毒品危害防制條例案件，經檢察官提起公訴（95
年度毒偵字第1764號），被告就被訴事實為有罪之陳述，本院合
議庭裁定由受命法官獨任進行簡式審判程序，判決如下：
    主  文
甲○○施用第一級毒品，累犯，處有期徒刑拾月，扣案之海洛因
壹包（驗餘淨重零點壹玖公克），沒收銷燬之；扣案之注射針筒
陸支，均沒收。又施用第二級毒品，累犯，處有期徒刑肆月，扣
案之安非他命吸食器壹組沒收。應執行有期徒刑壹年，扣案之海
洛因壹包（驗餘淨重零點壹玖公克），沒收銷燬之；扣案之注射
針筒陸支及安非他命吸食器壹組，均沒收。
    事  實
一、甲○○前因施用毒品案件，經本院裁定送勒戒處所觀察、勒
    戒後，認有繼續施用毒品之傾向，由本院以八十七年度毒聲
    字第一四四三號裁定令入戒治處所施以強制戒治，於民國八
    十八年十二月三十日，因停止戒治交付保護管期滿，由臺灣
    臺南地方法院檢察署檢察官於八十九年一月五日，以八十九
    年度戒毒偵字第二七號為不起訴處分確定後；又於九十二年
    間因施用第一、二級毒品案件，經本院以九十二年度訴字第
    八四○號刑事判決分別判處有期徒刑九月、三月，應執行有
    期徒刑十月確定，復因犯偽造文書罪、竊盜罪經法院分別判
    處有期徒刑六月確定，該三案並定應執行刑為有期徒刑一年
    十月確定，而於九十四年十二月三日縮刑期滿執行完畢。詎
    甲○○猶不知悔改，明知海洛因及安非他命分別係毒品危害
    防制條例所規定之第一、二級毒品，不得非法持有、施用，
    竟另基於反覆施用第一級毒品海洛因、第二級毒品安非他命
    之單一行為犯意，自九十五年四月間某日起至同年七月十日
    止，在臺南縣永康市○○○路四七二巷二弄三○號住處內，
    以注射之方式，施用第一級毒品海洛因多次；另於九十五年
    七月十一日下午一時回溯九十六小時內之某時許，在不詳地
    點，施用第二級毒品安非他命一次。嗣於九十五年七月十一
    日下午一時許，為警持本院核發之搜索票在上址搜索查獲，
    並扣得甲○○與其妻甘桂香（另案審理）共有，供其施用海
    洛因所用之第一級毒品海洛因一包（驗餘淨重○‧一九公克
    ）、注射針筒六支，及甲○○所有供其施用安非他命所用之
    安非他命吸食器一組。
二、案經高雄市政府警察局移送臺灣臺南地方法院檢察署檢察官
    偵查起訴。
    理  由
一、上開事實業經被告甲○○坦承不諱，且其為警查獲所採集之
    尿液檢體，經送檢驗結果，呈嗎啡陽性反應（按海洛因係由
    嗎啡經化學合成而製得，經注射進入人體後，因代謝分解成
    嗎啡，因此施打海洛因後，由尿液中檢驗結果仍為嗎啡反應
    ）及甲基安非他命陽性反應，有高雄市立凱旋醫院濫用藥物
    尿液檢驗報告暨毒品案件尿液採證代碼對照表各一件（見偵
    查卷第一五、一六頁）在卷可稽；且扣案之白粉一包，送法
    務部調查局以化學呈色法及氣相層析質譜儀分析法檢驗結果
    ，確含第一級毒品海洛因成份，亦有該局九十五年九月八日
    調科壹字第○九五二三Ｄ一二四二○號鑑定通知書一件附卷
    可按（見本院卷第二四之二頁）；復有被告與案外人甘桂香
    （另案審理）所共有供施打海洛因所用之注射針筒六支，及
    被告所有供其施用安非他命所用之安非他命吸食器一組扣案
    可資佐證，足見被告上開自白核與事實相符，應可採信。再
    被告前於八十七年間，因施用毒品案件，經法院裁定送觀察
    、勒戒及強制戒治，於八十八年十二月三十日強制戒治期滿
    執行完畢後，又於五年內之九十二年間，復因施用毒品案件
    ，被依法追訴處罰等情，有臺灣高等法院被告前案紀錄表在
    卷可佐，顯見其再犯率甚高，原實施之觀察、勒戒或強制戒
    治，已無法收其實效，而無五年戒斷期之存在，是被告再犯
    本件施用第一、二級毒品之罪，自應依法追訴處罰（最高法
    院九十五年度台非字第五九、六五號判決意旨參照）。綜上
    所陳，本案事證明確，被告犯行堪以認定，應依法論科。
二、按海洛因、安非他命係毒品危害防制條例第二條第二項第一
    款、第二款所明定之第一級、第二級毒品，不得非法持有、
    施用。核被告所為，係犯毒品危害防制條例第十條第一項之
    施用第一級毒品海洛因罪，及同條第二項之施用第二級毒品
    安非他命罪。又被告施用第一級毒品海洛因前後持有海洛因
    ，及其施用第二級毒品安非他命前後持有安非他命之低度行
    為，應為施用海洛因、安非他命之高度行為所吸收，均不另
    論罪。另毒品危害防制條例所規定之施用第一級、第二級毒
    品犯行，因鑑於施用毒品者，大多具有「成癮性」，為貫徹
    社會防制毒品之期盼，對施用毒品者，有施以「斷癮」之必
    要，乃就施用毒品行為，先為生理治療及心理復健之保安處
    遇，因而以令入勒戒處所觀察、勒戒方式，戒除其身癮，若
    仍無法戒除，有繼續施用毒品之傾向，再令入戒治處所施以
    強制戒治，以戒除其心癮，倘上開保安處遇猶無法收其遮斷
    毒癮之實效，方以刑罰追訴處罰，此為毒品危害防制條例第
    二十、二十三條所明定，足見施用第一級或第二級毒品罪，
    本即預定其因成癮而有反覆實行施用毒品之性質，於刑法評
    價上，即得以集合犯論以一罪（最高法院九十五年度台上字
    第一○七九號判決意旨參照）。本件被告既自承其自九十五
    年四月間起至九十五年七月十日止此段期間因心情不好，無
    法控制自己，會反覆施用毒品（見本院卷第三七至三八頁）
    等情，且觀諸卷附臺灣高等法院被告前案紀錄表，被告自八
    十一年起即多次因施用毒品案件，經判刑、送觀察勒戒及強
    制戒治，復於本案又因施用第一、二級毒品遭查獲，顯見被
    告確有施用毒品之慣行，揆諸前揭說明，其習慣性、多次並
    反覆施用第一級毒品之行為，應予評價為「集合犯」之包括
    一罪，且被告之行為已跨越現行刑法之施行日期九十五年七
    月一日，亦無庸為新舊法之比較，附此敘明。又被告所犯上
    開施用第一級、第二級毒品二罪間，犯意各別，行為互殊，
    應予分論併罰。末查被告有事實欄所載之有期徒刑執行完畢
    紀錄，有前開臺灣高等法院被告前案紀錄表可按，其於有期
    徒刑之執行完畢後五年內，故意再犯本件有期徒刑以上之施
    用第一、二級毒品罪，為累犯，應分別依刑法第四十七條第
    一項之規定加重其刑。爰審酌海洛因及安非他命戕害身心，
    而被告前因施用毒品經送觀察、勒戒及強制戒治處分後，猶
    不思戒絕革除惡習，再為本件犯罪，顯未因前所受刑罰及觀
    察勒戒、強制戒治等治療處分而記取教訓，惟其施用毒品所
    生危害，實以自戕身心健康為主，對於他人生命、身體、財
    產等法益，尚無明顯而重大之實害，兼衡其犯罪後坦承犯行
    等一切情狀，各量處如主文所示之刑，並定其應執行之刑。
    又扣案之第一級毒品海洛因一包（驗餘淨重○‧一九公克）
    ，係違禁物，不問屬於犯人與否，應依毒品危害防制條例第
    十八條第一項前段規定宣告沒收銷燬之。另扣案之注射針筒
    六支係被告與案外人甘桂香（另案審理）所共有，供其施用
    第一級毒品海洛因所用之物；扣案之安非他命吸食器一組，
    亦係被告所有供其施用安非他命所用之物，業據被告供明在
    卷（見本院卷第三六頁），爰依刑法第三十八條第一項第二
    款規定宣告沒收。
據上論斷，應依刑事訴訟法第二百七十三條之一第一項、第二百
九十九條第一項前段，毒品危害防制條例第十條第一項、第二項
、第十八條第一項前段，刑法第十一條前段、第四十七條第一項
、第五十一條第五款、第三十八條第一項第二款，判決如主文。
本案經檢察官乙○○到庭執行職務。
中    華    民    國    95    年    10    月    31    日
                  刑事第七庭    法  官  林欣玲
以上正本證明與原本無異。
如不服本判決，應於判決送達後10日內，向本院提出上訴狀。
                                書記官  鄭佩玉
中    華    民    國    95    年    10    月    31    日
附錄本案論罪科刑法條全文：
毒品危害防制條例第10條
施用第一級毒品者，處 6 月以上 5 年以下有期徒刑。
施用第二級毒品者，處 3 年以下有期徒刑。


司法院資訊處製作；財團法人民間司法改革基金會備份。
